臺灣橋頭地方法院民事判決　　　　　　110年度岡簡字第182號
原　　　告　陳孟筠　


被　　　告　陳慶南　
上列當事人間遷讓房屋等事件，本院於民國110 年10月28日言詞
辯論終結，判決如下：
    主  文
原告之訴駁回。
訴訟費用由原告負擔。
    事實及理由
一、原告主張：門牌號碼高雄市○○鎮○○里○○路00巷0000號
    之房屋（下稱系爭房屋），係訴外人即原告父親陳仙圖所有
    ，陳仙圖於民國93年間，借由被告居住。嗣陳仙圖於97年間
    死亡，系爭房屋由原告繼承，因原告欲處分系爭房屋，因此
    於109 年12月間以存證信函通知被告搬離，被告卻置之不理
    。被告無權占用系爭房屋。為此，爰依民法第767 條第1 項
    、第184 條提起本訴，請求被告自系爭房屋遷出並將之返還
    與原告等語。並聲明：被告應將系爭房屋騰空，並遷讓返還
    與原告。
二、被告則以：陳仙圖於92、93年間，將岡山鎮坨子段1103-22
    地號、0000-000地號、0000-000地號、0000-000地號之國有
    土地耕作權，連同其上之系爭房屋以總計新臺幣（下同）23
    0 萬元讓渡予伊，系爭房屋為其所購得等語置辯。並聲明：
    原告之訴駁回。
三、本院得心證之理由：
  ㈠按當事人主張有利於己之事實者，應就其事實有舉證責任，
    民事訴訟法第277 條定有明文。本件原告及被告既分別主張
    系爭房屋為其所有，依前揭說明，自應分別就其主張有利之
    事實，負舉證之責。次按建（營）造執照僅係行政機關管理
    建築之方法，並非取得所有權之法定證據，主管機關核發建
    （營）造執照所載之起造人，僅為聲請核發建造執照之人而
    已，未辦理建物第一次所有權以前，房屋所有權屬於出資興
    建之原始建築人，非謂建造執照所載之起造人，必為興建建
    物而原始取得其所有權之人，亦與起造人及納稅人名義誰屬
    無涉。是原告提出之房屋稅籍證明書，固足證明原告為系爭
    房屋之納稅義務人之事實，惟無從據為系爭房屋所有權之證
    明。
  ㈡查原告及其兄弟姊妹均住過系爭房屋乙節，業據證人即原告
    之弟陳建同、之姐陳秋月於本院審理時證述明確（見本院卷
    第117 頁、第120 頁）。是陳仙圖於97年死亡前，若系爭房
    屋仍為陳仙圖所有，原告等陳仙圖之繼承人自會將其列為遺
    產申報遺產稅。然觀之本院依職權調閱陳仙圖之遺產稅申報
    書，原告等繼承人，將陳仙圖多筆土地及建物列為遺產，但
    並未將系爭房屋列入遺產（見本院卷第137-147 頁，其中房
    屋地址及稅籍編號均無與系爭房屋相同者）。是被告辯稱，
    系爭房屋於93年間已由陳仙圖出售予伊等語，已非無稽。再
    參以證人即原告之弟陳建同於本院審理時證稱：系爭房屋還
    沒出生就有了，原告、伊母親及兄弟姊妹都住過系爭房屋。
    大約在20年前。為了幫原告還錢，將系爭房屋連同土地賣給
    被告，當時是簽立讓渡書。因為土地是國有財產署的，所以
    是讓渡耕作的權利。伊沒有親眼看到買賣過程，但賣完後，
    陳仙圖有跟伊說等語（本院卷第116-117 頁）。佐以被告所
    提出之讓渡書（本院卷第33、155 頁），益證被告所辯，陳
    仙圖於93年間，已將系爭房屋出售予伊等語，應屬可信。
四、綜上，原告並不能舉證證明其所主張之系爭房屋為其所有之
    事實為真實，則其請求被告遷讓房屋自無可採，因認為其訴
    為無理由，應予駁回。
五、本件事證已臻明確，兩造其餘之主張及舉證，核與判決之結
    果不生影響，爰無庸一一論述，併此敘明。
六、訴訟費用負擔之依據：民事訴訟法第78條。
中    華    民    國   110    年    11    月    11    日
                  岡山簡易庭  法    官  林揚奇
以上正本係照原本作成。
如不服本判決，應於送達後20日內，向本院提出上訴狀並表明上
訴理由，如於本判決宣示後送達前提起上訴者，應於判決送達後
20日內補提上訴理由書（須附繕本）。
中    華    民    國   110    年    11    月    11    日
                              書 記 官  陳麗如